臺灣高等法院高雄分院刑事判決　　　　 96年度上訴字第144號
上　訴　人　甲○○
即　被　告
　　　　　　　　　　31號
　　　　　　　　　（借提寄押於台灣高雄第二監獄）
上列上訴人因違反毒品危害防制條例案件，不服臺灣高雄地方法
院95年度訴字第2838號中華民國95年12月7 日第一審判決（起訴
案號：臺灣高雄地方法院檢察署95年度毒偵字第5485號、移送併
辦案號：95年度毒偵字第1678號），提起上訴，本院判決如下：
     主  文
上訴駁回。
    事    實
一、甲○○前曾於民國（下同）91年間，因施用毒品案件，經原
    審法院以91年度毒聲字第5565號裁定送觀察、勒戒後，認有
    繼續施用毒品之傾向，再經原審法院以91年度毒聲字第6309
    號、92年度毒聲字第1103號、92年度毒聲字第4308號分別裁
    定令入戒治處所施以強制戒治、停止戒治付保護管束、撤銷
    停止戒治施以強制戒治後，於93年10月30日強制戒治完畢釋
    放，並由臺灣高雄地方法院檢察署檢察官於93年11月10日以
    93年度戒毒偵字第1118號為不起訴處分確定；詎仍未戒除毒
    癮，於上開觀察、勒戒、強制戒治執行完畢釋放後5 年內，
    復基於施用第一級毒品之概括犯意，(1)先於95年5 月3 日20
    時許，在台南市○○區○○里○○○ 街416 巷6 弄31號住處
    ，以針筒注射之方式，施用第一級毒品海洛因1 次，嗣於翌
    （4） 日9 時40分許，在高雄縣茄萣鄉○○村○○路○段167
    號4 樓之樓梯間，因形跡可疑，經警臨檢，查獲其身上持有
    第一級毒品海洛因殘渣袋1 只後，而以現行犯逮捕，並將其
    帶回警所採尿送驗，結果呈嗎啡陽性反應；(2)又於95 年5月
    12日23、24時許，於其上開住處，以同上方式施用第一級毒
    品海洛因1 次，旋於翌（13）日11時20分許，因騎乘機車途
    經台南市○區○○路、灣裡路62巷口時，為警攔查，經其同
    意後採尿送驗，結果呈嗎啡陽性反應，始悉上情。
二、案經高雄縣政府警察局湖內分局、台南市政府警察局第六分
    局移送臺灣高雄地方法院檢察署檢察官偵查後起訴及移送併
    辦。
    理    由
壹、程序方面：
    本件上訴人即被告甲○○所犯係死刑、無期徒刑、最輕本刑
    為3 年以上有期徒刑以外之罪，其於本院審理中就被訴事實
    為有罪之陳述，經審判長告知簡式審判程序之意旨，並聽取
    公訴人、被告之意見後，本院認為適宜進行簡式審判程序，
    合先敘明。
貳、實體方面：
一、上開犯罪事實，業據被告於警、偵訊、原審及本院審理時供
    承不諱，且被告為警查獲，經採尿液送驗後，均呈嗎啡陽性
    反應，有長榮大學、台灣檢驗科技股份有限公司出具之濫用
    藥物尿液檢驗報告各1 紙附卷可佐，而扣案之殘餘粉末夾鏈
    袋，經送請檢驗結果，其殘留粉末確呈第一級毒品海洛因陽
    性反應，亦有高雄醫學大學附設醫院檢驗報告1 紙在卷足憑
    ，足證被告上開自白，核與事實相符；又被告前既因施用毒
    品案件，先後經送觀察、勒戒、強制戒治，於93年10月30日
    強制戒治執行完畢釋放，有台灣高等法院被告前案紀錄表1
    件在卷可稽，其於執行完畢釋放後5 年內再犯本件施用第一
    級毒品之事證明確，犯行堪以認定。
二、查海洛因為毒品危害防制條例第2條第2項第1 款依其成癮性
    、濫用性及對社會危害性所分級管制之第一級毒品，核被告
    所為，係犯毒品危害防制條例第10條第1 項之施用第一級毒
    品罪。被告多次施用第一級毒品海洛因之犯行，犯意相同，
    手段同一，所犯為同一構成要件之罪名，顯係基於概括之犯
    意反覆為之，應依連續犯條之規定，應僅論以一罪，並加重
    其刑；又被告行為後，刑法第56條連續犯之規定，業於94年
    2月2日修正公布刪除，並於95年7月1日施行，則被告之犯行
    ，因行為後新法業已刪除連續犯之規定，此刪除雖非犯罪構
    成要件之變更，但顯已影響行為人刑罰之法律效果，自屬法
    律有變更，依新法第2條第1項規定，比較新、舊法結果，仍
    應適用較有利於被告之行為時法律即舊法論以連續犯（最高
    法院95年第8 次刑事庭會議決議參照）；被告持有第一級毒
    品海洛因進而施用，其持有之低度行為應為施用之高度行為
    所吸收，不另論罪。至被告前曾因施用第一級毒品罪，經台
    南地院於95年4 月11日以95年度訴字第238 號判處有期徒刑
    1 年，被告雖經上訴，惟其於95年6 月30日於台灣高等法院
    台南分院撤回上訴而告確定，依法雖以其撤回上訴日為判決
    確定日，但其既判力之時點，仍應以第一審宣示判決日即95
    年4 月11日為其準據（參最高法院87年台上字第1150號判決
    意旨）。本件被告上開事實，均係發生於上開台南地院判決
    宣示日之後，為上開判決之既判力所不及，自應由本院依法
    審究，併予敘明。
三、原審因而適用毒品危害防制條例第10條第1項、第18條第1項
    前段，刑法第11條、第2條第1項前段，修正前刑法第56條之
    規定，並審酌被告前因施用毒品案件，經送觀察、勒戒、強
    制戒治完畢，且受不起訴處分確定後，仍不愛惜機會戒除毒
    癮，再連續為上開犯行，顯見被告不知悔改施毒之惡習，惟
    念及被告犯後坦承犯行，而施用毒品係戕害自身身體健康，
    並未危及他人，犯後態度尚可等一切情狀，量處有期徒刑1
    年2月，扣案之殘留第一級毒品海洛因粉末之夾鏈袋1只，既
    與上開毒品無法完全析離，不問是否屬於被告所有，依毒品
    危害防制條例第18條第1 項前段，併諭知沒收銷燬之；其認
    事用法，均無不合，量刑亦屬適當，被告甲○○上訴意旨，
    以其所犯本罪為上開台灣台南地方法院95年度訴字第238 號
    刑事判決既判力所及，指摘原判決不當，為無理由，應予駁
    回。
據上論斷，應依刑事訴訟法第368條，判決如主文。
本案經檢察官彭南雄到庭執行職務。
中　　華　　民　　國　　96　　年　　4　　月　　10　　日
                  刑事第七庭    審判長法  官  莊飛宗
                                      法  官  邱明弘
                                      法  官  黃憲文
以上正本證明與原本無異。
如不服本判決應於收受本判決後10日內向本院提出上訴書狀，其
未敘述上訴理由者，並得於提起上訴後10日內向本院補提理由書
狀（均須按他造當事人之人數附繕本）「切勿逕送上級法院」。
中　　華　　民　　國　　96　　年　　4　　月　　10　　日
　　　　　　　　　　　　　　　　　　　書記官  施耀程
附錄本判決論罪科刑法條：
毒品危害防制條例第10條第1項
施用第一級毒品者，處6 月以上5 年以下有期徒刑。
